臺灣花蓮地方法院民事裁定　　　　　　 100年度監宣字第18號
聲　請　人　鄭惠雲
相　對　人　胡長生
關　係　人　王順德
上列聲請人對於相對人聲請監護宣告事件，本院裁定如下：
    主  文
宣告胡長生（男、民國○○年○月○○日生、身分證統一編號：Ｚ0000
00000號）為受監護宣告之人。
選定鄭惠雲（女、民國○○年○月○○日生、身分證統一編號：Ｚ0000
00000號）為受監護宣告人胡長生之監護人。
指定行政院國軍退除役官兵輔導委員會花蓮縣榮民服務處服務組
長王順德為會同開具財產清冊之人。
聲請費用新台幣壹仟元由受監護宣告之人負擔。
    理  由
一、聲請意旨略以：聲請人係相對人胡長生之配偶，因相對人罹
    患老年性癡呆症，經延醫診治仍不見起色，長期於鳳林榮民
    醫院護理之家安養，如今已無法處理自己生活事務，精神狀
    況已達不能辨識其意思表示之效果，為此爰依法聲請宣告胡
    長生為受監護宣告之人，併選定聲請人為受監護宣告之人胡
    長生之監護人、行政院國軍退除役官兵輔導委員會花蓮縣榮
    民服務處（下稱花蓮縣榮民服務處）服務組長王順德為會同
    開具財產清冊之人等語，並提出戶籍謄本、診斷證明書、身
    心障礙手冊、親屬關係系統表、同意書等件為證。
二、按對於因精神障礙或其他心智缺陷，致不能為意思表示或受
    意思表示，或不能辨識其意思表示之效果者，法院得因本人
    、配偶、四親等內之親屬、最近一年有同居事實之其他親屬
    、檢察官、主管機關或社會福利機構之聲請，為監護之宣告
    ，民法第14條第1項定有明文。經查，本院在鑑定人即行政
    院國軍退除役官兵輔導委員會鳳林榮民醫院（下稱鳳林榮民
    醫院）精神科醫師蔡爵任前訊問相對人，審驗相對人之心神
    狀況，其經叫喚均無反應，且依該院函覆之鑑定報告書略以
    ：(一)個人病史：相對人因腦中風致下肢癱瘓不良於行、老年
    痴呆合併譫妄，日常生活起居需旁人照顧，於93年3月10 日
    入住鳳林榮民醫院護理之家。(二)身體檢查：相對人下肢癱瘓
    臥床無法自行活動，心肺功能正常。(三)精神狀態方面，認知
    功能量表為0分（總分18分），相對人無法言語或行為表達
    ，雖然生命徵象穩定，但對外界無任何回應，顯示其腦部功
    能受損嚴重，已無認知功能。(四)日常生活狀況：日常生活均
    完全仰賴他人協助，無經濟活動及社會性能力。鑑定結論為
    ：相對人有精神障礙，完全不能為意思表示或受意思表示或
    辨識其意思表示效果之能力，無預後及回復可能性等語。有
    本院訊問筆錄1份及鳳林榮民醫院100年7月4日鳳醫醫字第
    1000002796號函暨所附精神鑑定報告書1件在卷可參。堪認
    相對人胡長生因老年痴呆症，致其不能辨識其意思表示之效
    果。又查聲請人係相對人之配偶，業有戶籍謄本1份在卷可
    考，是本件聲請，核與法相符，為有理由，應予准許，爰宣
    告胡長生為受監護宣告之人。
三、次按受監護宣告之人應置監護人。又法院為監護之宣告時，
    應依職權就配偶、四親等內之親屬、最近一年有同居事實之
    其他親屬、主管機關、社會福利機構或其他適當之人選定一
    人或數人為監護人，並同時指定會同開具財產清冊之人。法
    院為前項選定及指定前，得命主管機關或社會福利機構進行
    訪視，提出調查報告及建議。監護之聲請人或利害關係人亦
    得提出相關資料或證據，供法院斟酌。又法院選定監護人時
    ，應依受監護宣告之人之最佳利益，優先考量受監護宣告之
    人之意見，審酌一切情狀，並注意下列事項：一受監護宣告
    之人之身心狀態與生活及財產狀況。二受監護宣告之人與其
    配偶、子女或其他共同生活之人間之情感狀況。三監護人之
    職業、經歷、意見及其與受監護宣告之人之利害關係。四法
    人為監護人時，其事業之種類與內容，法人及其代表人與受
    監護宣告之人之利害關係，民法第1110條、第1111條、第
    1111條之1分別定有明文。經查：聲請人為相對人之配偶，
    有戶籍謄本在卷可稽。又本院依職權函請社團法人花蓮縣兒
    童暨家庭關懷協會進行訪視，據函覆略以：1、聲請人為本
    件監護宣告之動機，係為處理對相對人養子胡比杭提出棄養
    相對人之告訴，並申請相對人之榮民就養服務，此二件事由
    皆以相對人之權益為考量，並無不利於相對人之情事。2、
    相對人自92年間起於鳳林榮民醫院護理之家安養迄今已有8
    年之久，相對人之狀態已達重度癱瘓，無法意識表達，四肢
    萎縮，現仰賴護理之家專業看護照料，聲請人為陸配，目前
    於台北從事看護一職，偶至鳳林探視相對人，及償還少許積
    欠伙食費，因相對人養子胡比杭將相對人之存款盜領一空後
    ，即將相對人帶至醫院安養，自此未再探視，而目前相對人
    積欠鳳林榮民醫院30萬元費用，依據醫院社工提供之資訊，
    聲請人有實際探視及關懷之作為，相對人之子胡比杭則從未
    負起養育之責，反將相對人退休俸提領一空，導致無法支付
    安養及醫療費用，經訪員評估，相對人之子胡比杭有棄養相
    對人之宜，且無從進行訪視，至於聲請人則對相對人照顧得
    宜，適任為相對人之監護人，另關係人王順德為花蓮縣榮民
    服務處組長，依其職責協助聲請人處理相對人之相關事宜，
    關係人王順德適任會同開具財產清冊之人等情，有該協會
    100年5月30日花兒家受第1000020號函暨所附個案訪視報告1
    份在卷可考。本院參酌上揭資料，並佐以相對人在醫院之服
    務照顧員蕭聰男於鑑定時當場表示意見稱：相對人自92年住
    進醫院後，只有聲請人會來看相對人或支付些許費用，相對
    人退休後所分得農場土地都被養子胡比杭及孫子賣掉，將錢
    全部拿走，這幾年都沒有來探望相對人，也沒有支付任何費
    用，他曾經聯繫胡比杭好幾次，胡比杭都置之不理等語，認
    聲請人為受監護宣告人之配偶，係目前實際照顧受監護宣告
    人之人，而相對人之子胡比杭對相對人均不加聞問，且有棄
    養之疑，至於關係人為花蓮縣榮民服務處服務組長，於鑑定
    時亦當場表明同意擔任會同開具財產清冊之人並協助聲請人
    為相對人辦理申請每月之就養金等語，認由聲請人負責養護
    及照顧相對人並管理其財產，應能符合相對人之最佳利益，
    爰選定聲請人為相對人之監護人，併指定關係人王順德為會
    同開具財產清冊之人。又依民法第1113條準用同法第1099條
    之規定，於監護開始時，監護人鄭惠雲對於受監護宣告人胡
    長生之財產，應會同王順德，於2個月內開具財產清冊，並
    陳報法院，併此敘明。
四、依民事訴訟法第608條第1項裁定如主文。
中    華    民    國   100    年    7     月    22    日
                   家事法庭     法  官  陳雅敏
正本係照原本作成。
如不服本裁定關於選定監護人及指定會同開具財產清冊之人等部
分，應於送達後十日內向本院提出抗告狀，並繳納抗告費新臺幣
1千元；其餘關於宣告監護之部分，不得抗告。
中    華    民    國   100    年    7     月    25    日
                                書記官  唐千惠